臺灣彰化地方法院民事裁定
111年度消債職聲免字第14號
聲  請  人  
即債務人    林穗欣  

相  對  人  
即債權人    元大商業銀行股份有限公司


法定代理人  翁健    
代  理  人  黃勝豐  
上列當事人間因消費者債務清理事件聲請免責，本院裁定如下：
    主    文
債務人林穗欣應予免責。
    理    由
一、按法院為終止或終結清算程序之裁定確定後，除別有規定外
    ，應以裁定免除債務人之債務。法院裁定開始清算程序後，
    債務人有薪資、執行業務所得或其他固定收入，扣除自己及
    依法應受其扶養者所必要生活費用之數額後仍有餘額，而普
    通債權人之分配總額低於債務人聲請清算前2年間，可處分
    所得扣除自己及依法應受其扶養者所必要生活費用之數額者
    ，法院應為不免責之裁定。但債務人證明經普通債權人全體
    同意者，不在此限。又債務人有下列各款情形之一者，法院
    應為不免責之裁定，但債務人證明經普通債權人全體同意者
    ，不在此限：㈠於7年內曾依破產法或本條例規定受免責。㈡
    故意隱匿、毀損應屬清算財團之財產，或為其他不利於債權
    人之處分，致債權人受有損害。㈢捏造債務或承認不真實之
    債務。㈣聲請清算前2年內，因消費奢侈商品或服務、賭博或
    其他投機行為，所負債務之總額逾聲請清算時無擔保及無優
    先權債務之半數，而生開始清算之原因。㈤於清算聲請前1年
    內，已有清算之原因，而隱瞞其事實，使他人與之為交易致
    生損害。㈥明知已有清算原因之事實，非基於本人之義務，
    而以特別利於債權人中之一人或數人為目的，提供擔保或消
    滅債務。㈦隱匿、毀棄、偽造或變造帳簿或其他會計文件之
    全部或一部，致其財產之狀況不真確。㈧故意於財產及收入
    狀況說明書為不實之記載，或有其他故意違反本條例所定義
    務之行為，致債權人受有損害，或重大延滯程序。債務人有
    前條各款事由，情節輕微，法院審酌普通債權人全體受償情
    形及其他一切情狀，認為適當者，得為免責之裁定。消費者
    債務清理條例（下稱消債條例）第132條、第133條、第134
    條、第135條分別定有明文。次按消費者依清算程序清理債
    務，於程序終止或終結後，為使其在經濟上得以復甦，以保
    障其生存權，除另有前開消債條例第133條、第134條所規定
    不予免責之情形外，就債務人未清償之債務採免責主義。
二、本件聲請人經本院110年度消債清字第17號裁定自民國110年
    7月21日下午4時起開始清算程序，嗣經本院110年度司執消
    債清字第19號裁定於111年3月29日清算程序終結等事實，業
    經本院調取上開卷宗審核無訛。
三、兩造之意見：
  ㈠聲請人主張略謂:聲請人原工作地點因為疫情關係，經營不善
    ，故從110年6月起失業至今，110年7月1日至111年5月31日
    至收入僅132,432元，則每月必要生活費用支出約12,000元
    ，而依台灣省111年度每人每月最低生活費用之必要支出為1
    7,076元，本件清算終結後，聲請人並無消債條例第133、13
    4條之不免責情形，請予免責等語。
  ㈡債權人主張略以:為避免債務人濫用清算程序規避債務，懇請
    鈞院依職權調取債務人財產所得資料，如債務人有消債條例
    第133、134條所定情事，法院應為不免責之裁定。債務人應
    積極與債權人協商盡力清償，而非藉消債條例規避債務，此
    嚴重影響債權人受償之權利，請駁回免責之聲請等語。
四、聲請人上開主張，已提出110年度綜合所得稅各類所得資料
    清單、切結書等為證，則聲請人平均每月收入為12,091元，
　　扣除聲請人自己所必要生活費用之數額12,000元後，僅餘91
    元，又聲請人本件聲請清算時，陳報其聲請前2年內收入為5
    04,537元，每月生活必要支出包括扶養子女在內為19,287元
    ，聲請前2年內必要支出為462,88元，則其聲請前2年內收入
    、支出之差額為41,649元，惟查本件債權人受償之金額為20
    9,932元，有本院分配表計算書可憑，足認本件並無消債條
    例第133條「普通債權人之分配總額低於債務人聲請清算前2
    年間，可處分所得扣除自己及依法應受其扶養者所必要生活
    費用之數額者」之不免責事由。此外，債權人並能未提出相
    當事證供本院調查聲請人有何不應免責之情形，本院又查無
    聲請人有消債條例第134條各款情形，難認本件有消債條例
    第134條之不免責事由。
五、綜上，聲請人經法院為清算程序終結之裁定確定，既無消債
    條例第133條、第134條規定應不免責情形，揆諸首揭說明，
    應裁定免除債務人之債務。末以債權人於本件免責裁定確定
    之翌日起1年內，如發見債務人有虛報債務、隱匿財產或以
    不正當方法受免責者，得依消債條例第139條規定，聲請本
    院裁定撤銷免責，併予敘明。
六、依消費者債務清理條例第132條，裁定如主文。
中　　華　　民　　國　　111 　年　　7 　　月　　28　　日
                  民事第二庭    法　官　陳弘仁
以上正本係照原本作成。
如不服本裁定應於送達後10日內向本院提出抗告狀，並繳納抗告
費新臺幣1,000元。
中　　華　　民　　國　　111 　年　　7 　　月　　28　　日
                                書記官　許雅涵